臺灣臺中地方法院刑事判決　　　　　　　96年度易字第4224號
公　訴　人　臺灣臺中地方法院檢察署檢察官
被　　　告　乙○○
上列被告因竊盜案件，經檢察官提起公訴（九十五年度偵字第二
七０三０號），本院判決如下：
    主    文
乙○○竊盜，未遂，處拘役肆拾日，如易科罰金，以新台幣壹仟
元折算壹日；減為拘役貳拾日，如易科罰金，以新台幣壹仟元折
算壹日。
    犯罪事實
一、劉國楨於民國九十五年九月十一日上午八時三十分許，在臺
    中縣東勢鎮○○街二五號建業資源回收場對面路邊，欲向零
    售業者甲○○購買紙箱時，於甲○○彎腰低頭正要拿取紙箱
    以販售之際，見甲○○所穿長褲左後口袋內有現鈔新台幣（
    下同）二千二百元（一千元及一百元紙鈔各二張）在口袋緣
    幾欲掉出，乃認有機可乘，遂基於意圖為自己不法所有之竊
    盜犯意，著手欲扒竊該等現鈔而竊取之。乙○○於倉促間因
    碰觸到甲○○之臀部，適為甲○○所察覺而出手阻止拉扯，
    致該等紙鈔掉落於地上而未能竊盜得手，甲○○亦因與乙○
    ○之肢體推擠，不慎遭乙○○推倒在地，致受有右側肘部、
    腿部擦挫傷等傷害（乙○○嗣後之強暴手段尚未達至使甲○
    ○不能抗拒之程度，且此傷害部分並未據甲○○提出告訴）
    。嗣劉國楨見狀即趁隙騎乘機車逃逸，經甲○○報警處理，
    由員警調閱附近路口之監視錄影帶，始循線查悉上情。
二、案經臺中市警察局東勢分局報請臺灣臺中地方法院檢察署檢
    察官偵查起訴。
    理    由
一、訊據被告乙○○固坦認確有於前揭時、地，向證人即被害人
    甲○○購買紙箱，嗣後並與之有肢體拉扯之情事，惟矢口否
    認有何竊盜之犯行，辯稱：伊並沒有要偷竊甲○○的錢，是
    甲○○彎腰要拿紙箱賣給伊時，置於口袋內之現鈔不慎掉落
    到地上，伊剛好有注意到，才從地上拾起該等鈔票要還給甲
    ○○，卻遭甲○○誤會伊偷錢，伊才與甲○○相互拉扯云云
    。惟查：
（一）證人甲○○已於警詢、偵查及本院審理時到庭具結均證稱
      ：案發當日係乙○○前來向伊購買紙箱，伊彎腰要拿取紙
      箱販售時，驚覺乙○○趁隙將伊褲子後口袋內的現鈔抽走
      ，伊隨即轉身抓住乙○○的手腕，並質問乙○○作什麼，
      乙○○開始掙脫，紙鈔也因此掉在地上而未被拿走，伊後
      來又不慎被乙○○推倒，乙○○才趕緊騎機車逃走。之後
      旁邊的婦人告訴伊有現鈔掉在地上，伊才把錢撿起來等語
      綦詳〔見警卷第五頁至第六頁、第七頁至第九頁，偵查卷
      第一三頁至第一五頁、第二一頁至第二二頁、第五０頁至
      第五二頁，本院卷第一七頁。按被告以外之人於審判外之
      陳述，除法律有規定者外，不得作為證據，刑事訴訟法第
      一百五十九條第一項已定有明文，本件證人甲○○於接受
      警詢及檢察官訊問時所為之證詞，均為被告以外之人於審
      判外之言詞陳述，依前開刑事訴訟法第一百五十九條第一
      項之規定，前開陳述原則上均不具證據能力；惟其已於本
      院九十六年九月六日審理時，基於證人地位、經合法具結
      、並在賦予被告對質詰問機會之情形下為證述，則證人甲
      ○○前開證述，即因其在本件公判庭至本院作證，而終局
      取得證據能力（未經證據使用禁止，且經過嚴格證明之調
      查程序）〕，以證人甲○○與被告素昧平生，復無怨隙，
      其應無可能甘冒刑法誣告及偽證罪追訴處罰之危險，故意
      捏造事實，作證誣指被告有為竊盜犯行之理；且其前揭所
      為證詞，既無任何違反經驗或論理法則而有唐突齟齬之處
      ，衡酌即屬可信。另本件復有員警查獲後在現場所拍攝之
      相片四張及證人甲○○遭被告推到在地後受有右側肘部、
      腿部擦挫傷等傷害之東勢鎮農會附設農民醫院一般診斷書
      一紙得以佐證證人甲○○上開證述之真實性（見警卷第一
      二頁至第一三頁，偵查卷第三五頁），而被告亦不否認確
      有於前開時日至案發現場向證人甲○○購買紙箱，嗣後並
      與之有肢體拉扯之情事，足認被告應有證人甲○○所指之
      竊盜犯行無訛。
（二）被告乙○○雖以前揭情詞置辯；惟其先於警詢及偵查中初
      訊時均陳稱：案發當時伊是看到甲○○的錢掉在地上，才
      幫忙撿起來還給甲○○等語（見警卷第一頁至第三頁，偵
      查卷第七頁至第八頁、第一二頁至第一三頁），俟因見證
      人甲○○就被告於案發當時確有碰觸到其所著褲子之後口
      袋一節指述歷歷後，始又改稱：伊看到甲○○錢掉下來，
      所以撿起錢來，並拍甲○○的屁股，跟甲○○說錢掉了云
      云（見偵查卷第五三頁），其供詞前後反覆，莫衷一是，
      已難盡信其所陳為真實；且若依被告所辯其係單純將證人
      甲○○所掉落之現鈔撿起，並非扒竊，則衡情被告於撿取
      後應直接將紙鈔交付歸還予證人甲○○即可，又何需再以
      碰觸證人甲○○臀部之方式示警，而為此蛇足之舉，核之
      亦與常理不相吻合。況倘如被告所陳，其係遭證人甲○○
      誣指為竊盜之嫌疑人，則在案發後，被告理應留在現場與
      證人甲○○辯明是非曲直，或待據報前來處理之員警到場
      向之說明以釐清事實真相，詎其不思此為，竟在與證人甲
      ○○一陣肢體拉扯後，貿然將其推倒在地，且倉皇逃離現
      場，被告若非原即有欲加扒竊現鈔之主觀犯意，又何需有
      如此心虛迴避之舉措，是被告確係為圖自己不法所有而欲
      行竊取證人甲○○置於口袋內之紙鈔之情，已堪憑認，其
      上開所辯，無非事後脫飾卸責之語，不足採信。綜此，本
      件事證至臻明確，被告竊盜犯行洵堪認定。
二、查被告乙○○已著手為前述竊取紙鈔之行為，惟未能偷竊得
    手即遭證人甲○○察覺而倉皇逃逸，是核被告所為，係犯刑
    法第三百二十條第三項、第一項之普通竊盜未遂罪。被告已
    著手於竊盜犯行之實施而未能得逞，為未遂犯，應依刑法第
    二十五條第二項規定，減輕其刑。另查本件被告雖有觸摸到
    上開現鈔，惟其在抽取竊盜之際即為證人甲○○所察覺，證
    人甲○○旋即出手阻止，致該等紙鈔因而掉落於地上等情，
    已據證人甲○○證述甚明，業如前述，被告既尚未將該等現
    鈔置於自己實力支配之下，所為應尚屬未遂階段，檢察官誤
    認被告所為係犯刑法第三百二十條第一項之竊盜既遂罪嫌，
    尚有未合；且按刑事訴訟法第三百條所謂變更法條，係指罪
    名之變更，本件檢察官係以刑法第三百二十條第一項之竊盜
    　既遂罪起訴，本院審理結果認係犯同法條第三項、第一項
    之竊盜未遂罪，因其罪名同為「竊盜」，僅行為態樣有既遂
    未遂之分，即無庸引刑事訴訟法第三百條變更檢察官起訴之
    法條（最高法院八十七年度台上字第三二三四號判決意旨參
    照），應附此敘明之。
三、爰審酌被告乙○○之素行，其不思奮發向上，猶貪取非份之
    財，欲行竊取證人甲○○置於所著衣物口袋內之現鈔，既不
    法侵害他人之財產權益，復缺乏對財產權需予以尊重及法治
    之觀念，兼衡酌其於本件犯罪之動機、目的、手段，犯後飾
    詞否認犯行，未見悔悟之心之犯罪後態度等一切情狀，量處
    如主文所示之刑，並諭知易科罰金之折算標準。另按九十六
    年罪犯減刑條例業於九十六年七月四日公布，並自同年月十
    六日施行，該條例第二條明文規定：「犯罪在中華民國九十
    六年四月二十四日以前者，除本條例另有規定外，依下列規
    定減刑：三、有期徒刑、拘役或罰金，減其刑期或金額二分
    之一」；本件被告所為上揭竊盜未遂犯行之犯罪時間係在九
    十六年四月二十四日以前，且非屬上揭減刑條例第三條規定
    不予減刑之情形，故依上開規定，本件應減其拘役刑之二分
    之一，且同諭知易科罰金之折算標準。至公訴人雖於本院審
    理時對被告本件竊盜犯行具體求處有期徒刑八月，然被告於
    本件僅欲扒竊證人甲○○所有之現金二千二百元，數額不多
    ，且其並未能竊取得手即遭察覺，被告犯罪所致之具體損害
    尚屬非鉅，本院於考量被告犯罪情節後，認對其處予如主文
    所示之刑罰，已足收懲儆之效，是檢察官具體求刑之刑度稍
    嫌過重，亦併述明之。
據上論斷，應依刑事訴訟法第二百九十九條第一項前段，刑法第
三百二十條第一項、第三項、第二十五條第二項、第四十一條第
一項前段，刑法施行法第一條之一第一項、第二項前段，中華民
國九十六年罪犯減刑條例第二條第一項第三款、第七條、第九條
，判決如主文。
本案經檢察官林忠義到庭執行職務。
中　　華　　民　　國　　96　　年　　9 　　月　　20　　日
                  刑事第三庭  法  官  陳思成
上正本證明與原本無異。
如不服本判決，應於收送達後10日內向本院提出上訴書狀（應敘
述具體理由並附繕本）。
上訴書狀如未敘述理由，應於上訴期間屆滿後20日內補提理由書
於本院。
                              書記官  張宏清
中　　華　　民　　國　　96　　年　　9 　　月　　20　　日
附錄論罪科刑法條
刑法第三百二十條第一項、第三項
意圖為自己或第三人不法之所有，而竊取他人之動產者，為竊盜
罪，處五年以下有期徒刑、拘役或五百元以下罰金。
前二項之未遂犯罰之。
